【裁判字號】    99,重上更(二),228
【裁判日期】    991109
【裁判案由】    偽造文書等
【裁判全文】
臺灣高等法院刑事判決           99年度重上更(二)字第228號
上  訴  人  臺灣臺北地方法院檢察署檢察官
被      告  乙○○
選任辯護人  王東山律師
            林孝甄律師
            許富雄律師
被      告  甲○○
選任辯護人  莫詒文律師
            余政勳律師
被      告  丙○○
上列上訴人因被告等偽造文書等案件，不服臺灣臺北地方法院93
年度易字第652號，中華民國94年3月30日第一審判決（起訴案號
：臺灣臺北地方法院檢察署92年度偵字第8754號），提起上訴，
本院判決後，經最高法院第二次發回更審，本院更為判決如下：
    主  文
原判決撤銷。
乙○○為他人處理事務，意圖為自己不法之利益，而為違背其任
務之行為，致生損害於本人之財產，處有期徒刑壹年捌月。
甲○○、丙○○無罪。
    事  實
一、乙○○自民國(下同)86年11月間起，擔任亞證券股份有限
    公司（下稱亞公司）承銷部副總經理職務，係為亞公司
    處理事務之人。88年12月間，承輝公司欲以每股新臺幣（下
    同）6萬8000元價格出售臺灣證券交易所股份有限公司（下
    稱：證交所）股票，承輝公司財務經理吳訂委由離職員工丙○○介紹買主，丙○○乃將上情告知甲○○，甲○○認有利
    可圖，二人即約定由甲○○向承輝公司買進後，出售後朋分
    差價，嗣甲○○覓得舊識乙○○，向其告知承輝公司有意出
    售證交所股票情事，乙○○竟基於意圖為自己不法利益之犯
    意，違背亞公司託付之任務，謀使亞公司高價買入證交
    所股票，以賺取差價牟利之犯意，乃於同年12月間某日，向
    亞公司負責人陳智亮表示可以每股8萬8000元之價格，購
    買1500股之證交所股票，致使該公司董事會於88年12月23日
    88年度第26次董事會，決議以每股8萬8000元之價格購買前
    揭證交所股票，並由陳智亮授權乙○○負責股票買賣交割事
    宜。乙○○隨即與不知情之甲○○約定，以每股75000萬元
    購買上開股票，由甲○○、丙○○先以不知情之甲○○友人
    林輔樂、甲○○之妹李青芩（原名李妃令）為人頭戶，於同
    年12月27日，以每股6萬8000元之價格，由丙○○向承輝公
    司購入證交所股票各500張，共1000張、總金額6800萬元；
    同月29日，再由乙○○提供其不知情友人潘玲嬌名義為人頭
    戶，以同上價格，由甲○○向承輝公司購入證交所股票500
    張、共計3400萬元，並分別於各該買入證交所股票當日，以
    每股8萬8000元之價格，再出售予亞公司，總計金額共1億
    3200萬元，股款則由亞公司依乙○○之要求，以世華銀行
    所開出，如附表所示7張台支支票以為支付。由承輝公司取
    得1億200萬元股款（按股款應係1億2000萬元，上開金額440
    0萬元、2356萬元、3400萬元之支票3紙，共計1億156萬元，
    不足額部分，應係扣除相關交易稅費），餘額3000萬元（按
    每張股票價差共2萬元，1500張價差共3000萬元，起訴書載
    3044萬元，惟其中44萬元，甲○○因另以葉敏慧名義買入證
    交所股票20股，每股單價6萬8000元，股款136萬元，合併開
    立台支180萬元交予承輝公司作為交割股款，故不應計入價
    差），由丙○○、甲○○獲得佣金1050萬元（按7萬5000元
    -6萬8000元=7000元，共1500張，差價1050萬元，取得含上
    開44萬元之822萬元、350萬元2張支票，分別存入甲○○、
    及丙○○不知情之配偶李福安帳戶內，扣除44萬元後，逾
    1050萬元部分，應係代付各項稅費），由二人再以開立支票
    方式均分利益；乙○○則獲得不法利益1950萬元（乙○○提
    示1222萬元及650萬元之2張台支共1872萬元後，再轉匯1842
    萬元至其不知情之配偶饒美玲帳戶內，不足1950萬元部分，
    應係扣繳相關稅費），致亞證券公司受有財產上損害1950
    萬元。
二、案經法務部調查局台北市調查處移送台灣台北地方法院檢察
    署檢察官偵查起訴。
    理  由
甲、有罪部分（即被告乙○○部分）
壹、被告乙○○之辯護人主張，證人潘玲嬌、廖述國、陳智亮於
    調查局所為證述，為審判外陳述，無證據能力（見原審卷一
    第42頁）。查上開證人於調查局之證述，並無刑事訴訟法第
    159條之2所定「具有較可信之特別情況，且為證明犯罪事實
    存否所必要」之情形，且經被告乙○○之辯護人爭執在卷，
    本院爰未以上開陳述為認定犯罪事實之依據，先予敘明。
二、次按本件認定事實所引用，除上開經被告爭執之部分，經本
    院審酌如上外，本件卷內所有卷證資料（包含供述及非供述
    證據，並無證據證明係公務員違背法定程序所取得；而檢察
    官、被告及其辯護人於審判期日對法院提示之卷證，均表示
    沒意見等語，且卷內之文書證據，亦無刑事訴訟法第159條
    之4之顯有不可信之情況，與不得作為證據之情形，且經本
    院審酌其作成之情況，認為適當。綜上，依刑事訴訟法第
    159條至159條之5之規定，本件認定事實所引用之本件卷證
    所有證據，均有證據能力。
貳、實體部分：
一、訊據被告乙○○固坦承斯時擔任亞證券公司承銷部副總經
    理，惟矢口否認有何背信及偽造文書犯行，辯稱：
  (一)伊所擔任亞證券公司承銷部副總經理，職任乃從事辦理協
    助上市、上櫃或興櫃公司之股票承銷業務，及初級或未上市
    業務，並未經辦任何亞公司自行購買股票之事務，非背信
    罪之主體。88年12月間，經甲○○告知有證交所股票欲出售
    ，央請代詢有無購買意願之人，並提供關於證交所股票之評
    估等資料；而因伊前列席亞公司研究部會議旁聽市場簡報
    時，董事長陳智亮曾提及包括證交所等多檔股票，均為適合
    推薦之投資標的，遂將上開甲○○擬出售證交所股票之訊息
    及所交付之資料轉達陳智亮知悉。嗣並受陳智亮指示，向甲○○詢問以每股8萬8000元、計1500股是否同意出售，經甲○○應允，即將出售股票及付款、交割要求轉知陳智亮，而
    由陳智亮處理後續交易。並未受亞公司或陳智亮委任處理
    上開股票買入事務，此均係董事會、公司自營部之研析、決
    定，並授權董事長辦理，並未授權被告，被告亦未參與該次
    董事會，有亞公司88年12月23日買進建議書、同日之會議
    記錄、亞公司網站列印之經營團隊資歷、集團介紹等資料
    可稽，且伊轉交甲○○所提供之證交所之股價評估資料中載
    明，股價為10萬7903元，陳智亮才決定以8萬8000元購買，
    價格之決定與伊無涉。嗣因亞公司負責股務之副總經理李
    志哲邀伊同往辦理股票交割事宜、及自營部廖述國央伊代為
    再確認交易付款方式，是否合於賣方要求，始確知亞公司
    已決定向甲○○購買證交所股票，而出面輔助辦理後續事宜
    。然伊僅陪同李志哲到場，亞公司開具之付款支票7張，
    全由李志哲交付甲○○簽收，伊無為自己或第三人不法之利
    益或損害本人利益之意圖及故意。且背信罪為結果犯，而
    亞公司購入上開股票後，該股票確實大漲，並無損害；至事
    後因景氣低靡，股市下跌，尚非伊造成，自亦無因果關係。
  (二)又票面金額1222萬元、620萬元支票，非不法佣金，係事後
    甲○○請伊借出帳戶代其操盤買賣股票，伊乃將支票存入由
    伊擔任名義負責人之恩納公司，再轉入設有交易帳戶之配偶
    饒美玲帳戶，嗣又轉入伊可用以融資融券買賣交易之永昌證
    券南京分公司帳戶。並提出乙○○永昌證券南京分公司股票
    交易明細等為據。
  (三)其辯護人再為其辯稱：所謂委任事務，在性質上應限於具有
    相當責任性之事務，且行為人在處理上有權作成決定，或是
    行為人在處理上須要做成決定之事務，若他人對於行為人並
    無相當之授權，兩者間並不存有所謂之信託關係，行為人所
    從事者只是機械性工作，無而也無權做成任決定者，則非背
    信罪所謂之事務，有刑法學者林山田、甘添貴之見解可參，
    被告乙○○僅係受陳智亮之要求為「詢價」，就本件股票買
    賣之價格無權決定，自不該當背信罪主體。且縱亞公司經
    向被告乙○○詢價後，決議以每股8萬8000元購買，惟被告
    乙○○並未建議購買張數，若亞公司未購買1500張，亦不
    會有高達數千萬元之價差損害。且證人甲○○、陳智亮之證
    述前後不符，不足採為被告乙○○不利之證據。
二、惟查：
  (一)證人吳訂於偵查中證稱：我自78年間迄今（93年3月9日）任
    職承輝公司財務經理，88年間承輝公司因當時資金需求，曾
    透過法人出售證交所股票，但沒有成交，後來因丙○○外頭
    較熟，我才向丙○○表示，請他幫忙找買家，後來她就介紹
    甲○○予我認識，由我與甲○○洽淡買賣事宜，我提出每股
    6萬8000元，向甲○○表示，如果可以接受就成交等語（見
    偵查卷第71、72頁）。於原審審理時證稱：我託丙○○幫我
    找對象。我不曉甲○○他們怎麼賺，據當時了解，李小姐是
    作未上市盤商交易工作，我要實拿6萬8000元，至於她怎麼
    賣我無法了解，這是行規，所謂行規是我賣給下一手，至於
    下一手怎麼賣是他的事情，也就是交易價差是他的所得（見
    原審卷(二)第62、63頁）。再證人即同案被告丙○○於偵查時
    陳稱：我是負責聯絡承輝實業，因我事前知悉承輝想以每股
    6 萬8000元賣證交所股票，我就介紹甲○○給該公司財務主
    管（按即吳訂）認識，該主管表示一股6萬8000元，若能以
    較高價格賣出，價差即屬甲○○之利潤。係甲○○出面與乙○○洽談，當時我並未在場，甲○○向我表示每股8萬8000
    元，其中6萬8000元至7萬5000元之價差歸我和甲○○平分，
    至7萬5000元至8萬8000元之價差則乙○○。甲○○在洽談時
    向我表示每股賣7萬5000元等語（見偵查卷第10頁背面至第
    12 頁背面）。證人甲○○於偵查中陳稱：上開股票本來是
    我自己要買，但因資金不足及股票數量龐大。所以我向丙○○表示給我幾天考慮，並請她提供證交所相關資料。嗣後丙○○問我考慮之結果  我回答表示這支股票很好，我考慮找
    朋友合買，丙○○表示每股賣6萬8000元，沒有提到傭金之
    事，一開始我有找朋友詢問，是否一同合資購買，當時我有
    找過乙○○。後來乙○○主動聯繫我，表示有他人想要購買
    上開股票，但無指明對象等語（見偵查卷第15頁背面、第16
    頁），可見甲○○係透過丙○○之介紹，知悉承輝公司欲以
    6萬8000元之價格出售證交所股票，甲○○再覓得乙○○，
    向乙○○表示欲以每股7萬5000元售出，乙○○則另欲以每
    股萬8萬8000元售予他人。雖辯護人稱：證人李虹禹於91年7
    月29日調查局詢問陳稱，本次交易我與丙○○各獲得100多
    萬元等語（見調查卷第88頁），與渠之後所述不一，主張甲○○陳述不可採云云。惟查，該次詢問僅詢及88年12月27日
    之50 0張證交所股票交易，以每張價差7000元計算，500張
    共350萬元，平分後二人各得100 餘萬元並無不實，辯護人
    上開主張尚有誤解。
  (二)證人陳智亮於偵查中證稱：我認為可以購買證交所、期交所
    、集保公司之類特許行業之股票，我有跟乙○○提起，後來
    乙○○與外面的朋友聯絡，找到賣家，告訴我賣家之數量及
    欲出售之價格，我才召開88年12月23日之董事會。該次董事
    會決議以股8萬8000元之價格買證交所股票，價格是依乙○○所告訴我，對方所提出來的欲出售價格，我不知道承輝公
    司欲以每股6萬8000元出售，我當時有問乙○○最近證交所
    交易之價格為何，有沒有更便宜的，他告訴我上次交易價格
    就是8萬8000元等語（見偵查卷第82頁），於原審審理時證
    稱：我們公司要購買本案股票，事前有經過乙○○詢價，鑑
    價是我們自己內部有作證交所股票價值觀，由自營部出具鑑
    價報告。公司投由我主導，…當時我在國外，乙○○知道本
    公司有投資意願，他就給我電話說找到有人要出售，主要我
    問他價格與最近盤交價格。他有告訴我上一次成交價格約8
    萬多，他沒有說實際出賣人是誰，因盤商不願意講。88年12
    月23日董事會提到每股8萬8000元，我評估覺得划得來，當
    時約是1.5倍淨值，至於8萬8000元是乙○○說市場、盤商一
    定要這個價格。董事會決議授權由我作這項證交所買賣，本
    件我請李志哲及公司其中一位副總作實際執行人。乙○○有
    負責與出賣人接洽，交易那部分他作，交割部分由秘書與會
    計作，這次交易以亞公司名義作成等語（見原審卷(二)第57
    頁至60頁）。證人廖述國於原審審理時證稱：88年12月在
    亞證券公司，擔任自營部門職員，如自營部有買賣，負責填
    寫申請書送會計部門。本件買賣三張資金收支通知單，請款
    人隔壁確認欄由乙○○簽名確認，是因買賣股票由張副總接
    洽，經張副總確認聲請書填寫內容無誤。開3筆抬頭為李妃
    令、潘玲嬌支票，係根據張副總與未上市盤商接觸的要求，
    我不知道理由，但是乙○○指示作的。本件買賣分兩天交割
    ，兩張為88年12月27日、一張為12月29日。這兩次交割我沒
    有在場，由乙○○、李志哲辦理交割（見原審卷(二)第47-4 8
    頁）。證人李志哲於原審審理時證稱：我在亞證券公司擔
    任營業台主管、董事會秘書。本次公司購買證交所股票，交
    割當天公司派乙○○跟我去。實際辦理交割作業時，乙○○
    在場。召開88年12月23日事董事會的目的，是要買證交所股
    票，董事長、總經理都在。這次董事會之前，我有聽過公司
    主管提到購買證交所股票計畫，細節我不曉得，時間我不了
    解，我知道董事長陳智亮與乙○○有討論過。這次會議決定
    每股交易價格8萬8000元是乙○○去詢價，經過老闆（按即
    陳智亮）同意。最後決議是同意並通過由董事長全權辦理，
    由董事長指派專人辦理，就是乙○○和我。亞證券公司購
    買證交所股票，實際是乙○○與盤商接洽等語（見原審卷(二)
    第50頁背面至53頁）。是依上開證人陳智亮、廖述國、李志
    哲之證述，可知本件亞公司決定購買證交所股票，係因董
    事長陳智亮評估，證交所股票值得投資，被告乙○○得悉後
    ，向陳智亮表示有人要出售，是亞公司除依內部規定研究
    、鑑價後，認該股票每張股價為淨值1.5倍（此亦有卷附台
    灣證交所股價評估資料，建議價為10萬7903元可稽）外，陳
    智亮亦透過乙○○詢價，乙○○則告以出賣人要價8萬8000
    元，此亦為市場行情，陳智亮即採其建議，於88年12 月23
    日董事會時提出討論，經做成決議後，授權陳智亮處理，陳
    智亮即委由被告、廖述國、李志哲以為辦理，並由被告、廖
    述國到場為交割等情，被告並非僅單純之報價、詢價，或如
    被告所辯，應李志哲之邀、廖述國之請而為陪同、確認云云
    ，而係受亞公司董事長指定，實際參與交易過程，並立於
    主導地位。是雖被告乙○○當時擔任亞證券公司承銷部副
    總經理，原則上並未經辦亞公司購買股票之事務，惟本件
    顯係亞公司於被告上開職務以外，另行委任之事務，與被
    告原擔任何種職務無關，自難以被告原來之職務未包括購買
    股票，即認被告非受委任處理本件事務之人。另證人陳智亮
    於91年11月15日調查局詢問時陳稱：88年12月23日董事會，
    乙○○有出席，建議每股9萬元，但在出席董事要求減價之
    情況下，改以每股8萬8000元購入，出席董事在無異議情況
    下通過，會議後我即要求財務主管李志哲及被告負責後股票
    交割、股款支付等事宜（見調查卷第40頁），而實際上被告
    乙○○當日並未出席該次會議，顯見證人陳智亮關於上開會
    議開會時，被告乙○○有出席，在會中有就價格為建議一事
    ，與事實不符，自不足採。惟上開陳述中就會議中決議以每
    股8萬8000之價格買進，並委由李志哲、乙○○處理等情，
    則與證人陳智亮日後歷後次證述相同，是雖被告之辯護人認
    陳智亮上開調查局陳述無證據能力，但可以之為彈劾證據，
    證明證人陳智亮對被告乙○○不利之證述均不可採，尚無理
    由。
  (三)按刑法第342條背信罪之所謂「違背其任務」，係指違背他
    人委任其處理事務應盡之義務（民法第535條），內涵誠實
    信用之原則，積極之作為與消極之不作為，均包括在內，是
    否違背其任務，應依法律之規定或契約之內容，依客觀事實
    ，本於誠實信用原則，就個案之具體情形認定之。最高法院
    著有91台上字第2656號判決可參。且背信罪為即成犯，被告
    之行為是否構成犯罪，應以行為完成時已否發生犯罪之結果
    為斷，至嗣後因其他事由而致犯罪之結果有所改變或不存在
    者，亦無礙犯罪之成立。依上所述，被告明知甲○○以每股
    6萬8000元向承輝公司購得證交所股票後，欲以每股7萬5000
    元售出，賺取其中差價，惟經陳智亮委由其詢價時，竟未誠
    實告知賣家欲以每股7萬5000元賣出，反而自行抬高價格，
    謊稱賣家欲以每股8萬8000元售出，顯有將其中每股1萬300
    0元之差價納為己有，獲得不法利益之意，致亞公司購買
    上開股票時，每股需多支付1萬3000元之成本，而使亞公
    司受有多支出成本之損害。被告對亞公司造成之損害在於
    其不實報價之行為，是縱被告所辯亞公司購入上開股票後
    ，該股票大漲，並無損害；事後因景氣低靡，股市下跌，
    亞公司因而受損云云為實情，亦無解其背信犯行成立。再就
    本件而言，被告可自行決定其犯罪所得利益，伊既已知亞
    公司將購買1500張證交所股票，亦可藉詞降低出賣人之出賣
    價格，惟伊明已知亞公司將購買1500張，仍堅持每張獲取
    1萬3000元之不法利益，而獲取近2000萬元之不法利益，益
    見其貪婪之心，是辯護人為被告乙○○辯稱，乙○○並未建
    議購買張數，若亞公司未購買1500張，亦不會有高達數千
    萬元之價差損害云云，係不負責任之說法，不足憑採。
  (四)被告乙○○雖辯稱，3000萬元均係甲○○取得，由渠提出其
    中1800多萬元託伊投資云云，並提出伊代甲○○買賣股票之
    交易明細（見原審卷第67頁至81頁），惟此為證人即同案被
    告甲○○所否認，且依甲○○、丙○○二人之證述可知，渠
    二人自始即證稱，僅獲得每股7500元之價差利益，其餘均由
    乙○○取得，而上開買賣股票之交易明細，縱能明被告乙○○有代甲○○買賣股票之事實，惟無法證明資金來源為何，
    再觀之上開2張台支支票係由被告乙○○先存入其任負責人
    之恩納公司之帳戶內提示，再轉匯至其配偶饒美玲之帳戶內
    ( 其中650萬元部分僅匯620萬元)，此有恩納公司之交易明
    細表及匯款委託書可按(見調查局卷第138、141、142頁)，
    據被告供稱嗣後又再轉入永昌證券南京分公司帳戶，苟真被
    告甲○○委託代為操作股票，又何須如是多次轉匯？足見被
    告乙○○所辯上情，亦不可採。
二、承輝公司係每股6萬8000元出售證交所股票，而亞公司係
    以每股8萬8000元購入，其中價差達每股2萬元之鉅，本件股
    票交割款，由被告乙○○指示開立台支支票7張支付，而上
    開支票中，除金額分別為4400萬元、2356萬元、3400萬元3
    張係支付承輝公司作為交割股款外，餘則分別流入被告乙○○、甲○○、丙○○等人本人或配偶帳戶，其中被告乙○○
    提示1222萬元及650萬元之2張台支後，再轉匯1842萬元至其
    不知情之配偶饒美玲帳戶內；另被告甲○○與丙○○取得佣
    金，係以822萬元及350萬元之2張台支分別存入甲○○、及
    丙○○不知情之配偶李福安帳戶內(其中44萬元，甲○○因
    另以葉敏慧名義買入證交所股票20股，每股單價68000元，
    股款0000000元，合併開立台支180萬元交予承輝公司作為交
    割股款，故不應計入本件價差），2人再以開立支票方式均
    分利益等情，亦有上開台支支票7張影本、李福安、甲○○
    、恩納企業有限公司帳戶明細、被告乙○○匯款予饒美玲之
    匯款委託書等在卷可考（見調查局卷)。益見被告乙○○確
    有取得不法利益。綜上所述，被告乙○○所辯各節均無足採
    ，其背信犯行事證明確，堪以認定。
五、核被告乙○○所為，係犯刑法第342條第1項之背信罪。查
    刑法業於94年2月2日修正公布，且於被告行為後，即自95年
    7月1日起施行。按行為後法律有變更者，適用行為時之法律
    ，但行為後之法律有利於行為人者，適用最有利於行為人之
    法律，修正後刑法第2條第1 項定有明文。此條規定係規範
    行為後法律變更所生新舊法律比較適用之準據法，本身尚無
    新舊法比較之問題，於新法施行後，應一律適用新法第2條
    第1項之規定，為「從舊從輕」之比較。次查修正前刑法第
    342條第1 項，有併科罰金刑之規定，惟如須適用該條文，
    就併科罰金有比較新舊法之必要。查被告行為時之修正前刑
    法第33條第5款係規定：「罰金：一元以上」，修正後刑法
    第33條第5款則規定：「罰金：新臺幣一千元以上，以百元
    計算之。」比較修正前後之規定，以修正前之規定較有利於
    被告，附此敘明。
六、原審此部分採信被告乙○○之辯解，為其無罪之諭知，容有
    未洽，檢察官提起上訴，指摘原判決不當，為有理由，應由
    本院將原判決此部分予以撤銷改判。爰審酌被告乙○○之素
    行、犯罪之動機、手段、其為自美學成歸國之金融專業人仕
    ，受亞公司委託處理本件股票買賣事，金額龐大，卻未能
    善盡職務，反以其專業趁機獲取不法利益，所得將近2000萬
    元，致亞公司受有重大損害，再衡其犯後否認之態度，迄
    未賠償亞公司等一切情狀，量處如主文第2項所示之刑。
    被告乙○○所犯背信罪，所處之刑已逾有期徒刑1年6月，不
    合中華民國九十六年減刑條例之減刑規定，爰不予減刑，附
    此敘明。
七、公訴人於原審論告時補充稱：自證人潘玲嬌之證述，足知其
    授權範圍不及於本件交易，尚涉有行使偽造私文書罪嫌云云
    （見原審卷(二)第171頁背面）。經查：證人潘玲嬌於原審審
    理時具結證稱：乙○○應該是在買賣股票日之前，向我借身
    分證正本、印章，他說他們買賣股票要做一個買方的財力證
    明，要我幫忙，我們認識蠻久，才幫他這個忙，所以我就把
    身分證、印章給他。對於乙○○在88年12月29日以我名義，
    向承輝公司買入臺灣證券交易所股票的事情，他有跟我講買
    入股票要財力證明，但是買哪支股票我就不知道，我身分證
    、印章交給他之後，我就沒有參與。我有同意乙○○在過戶
    申請書上簽名並蓋用我的印章，只是沒有在細節上一一核對
    ，就是整個授權等語（見原審卷(二)第125頁反面、第126頁正
    面），堪認被告乙○○使用潘玲嬌名義辦理股票之買賣，業
    經潘玲嬌之概括授權，尚難認被告乙○○有偽造、冒用潘玲
    嬌名義之情，被告乙○○所為核與行使偽造私文書罪之構成
    要件有間。證人潘玲嬌雖於91年7月25日調查站詢問時答稱
    ：相關交易伊並不知道，可能係有人冒用伊名義進行交易等
    語（見調查卷第99頁反面），惟於同年10月25日調查站再度
    詢問時又供稱：乙○○以伊為人頭，買賣證交所股票，伊與
    乙○○純屬私人朋友關係才幫他，伊有支付身分證、印章，
    乙○○用伊名字交易證交所股票，相關款項均支付給伊，支
    票於伊背書後，由乙○○拿走等語（見調查卷第34頁反面）
    ，推翻之前不利於被告乙○○之供述。參諸證人潘玲嬌於91
    年7月25日受詢問當時調查之案情並不明朗，調查人員提供
    股東股票轉售過戶申請書、證交稅一般代徵稅額繳款書之上
    亦無被告乙○○之名義，證人潘玲嬌於不知何人所為之情形
    下，供稱可能係有人冒用伊名義進行交易，亦合於常情，尚
    不足據此以為不利被告乙○○認定之依據。綜上所述，本件
    尚查無積極證據足以證明，被告乙○○有公訴人指訴之行使
    偽造私文書犯行。且此部分檢察官僅係於原審論告時補充論
    述，未指訴被告乙○○有何具體之行使偽造私文書犯行，尚
    非檢察官對被告乙○○之行使偽造私文書犯行為起訴，僅促
    使法院注意性質，本院經查乙○○並無檢察官所指偽造私文
    書情形，惟無庸不另為無罪之諭知，附此敘明。
乙、無罪部分（被告丙○○、甲○○）：
一、公訴意旨略以：被告甲○○係86年間起，擔任亞公司承銷
    部副總經理，為亞公司處理事務之乙○○舊識，丙○○係
    承輝公司之離職員工。88年12月間，丙○○得悉承輝公司欲
    以每股6萬8000元價格出售證交所）股票，乃委託甲○○介
    紹買主；經甲○○向乙○○告知承輝公司有意出售證交所股
    票情事。詎甲○○、丙○○竟與乙○○共同基於意圖為自己
    不法所有之犯意聯絡，違背亞公司託付之任務，共謀使
    亞公司高價買入證交所股票，以賺取差價朋分牟利，由乙○○於同年12月間某日，向亞公司負責人陳智亮表示可以每
    股8萬8000元之價格，購買1500股之證交所股票，致使該公
    司董事會於88年12月23日88年度第26次董事會，決議以每股
    8萬8000元之價格購買前揭證交所股票，並由陳智亮授權乙○○負責股票買賣交割事宜。乙○○隨即夥同甲○○、丙○○，先以不知情之林輔樂（甲○○之友人）、李青芩（原名
    李妃令，甲○○之妹）為人頭戶，於同年12月27日，以每股
    6萬8000元之價格，向承輝公司購入證交所股票各500張，共
    1000張、總金額6800萬元；同月29日，另用亦不知情之乙○○友人潘玲嬌名義為人頭戶，以同上價格，復向承輝公司購
    入證交所股票5百張、共計3400萬元，當日復以每股8萬8 千
    元之價格，再出售予亞公司，總計金額共1億3200萬元，
    股款由亞公司依乙○○之要求，以世華銀行所開出之台支
    7張支付。上開台支中，除金額分別為4400萬元、2356萬元
    、3400萬元3張係支付承輝公司作為交割股款外，餘則分別
    流入乙○○、甲○○、丙○○等人本人或配偶帳戶，朋分作
    為不法佣金。其中乙○○不法獲利共計1872萬元，均流入其
    不知情之配偶饒美玲帳戶內；另甲○○與丙○○對分佣金
    1172萬元，係以822萬元及350萬元2張台支分別存入甲○○
    、及丙○○不知情之配偶李福安帳戶內，2人再以開立支票
    方式均分利益，致亞證券公司受有財產上損害金額達3044
    萬元，因認丙○○、甲○○所為，與乙○○共犯刑法第342
    條第1項之背信罪。
二、公訴人認被告丙○○、甲○○所為涉犯背信罪無非以被告乙○○、丙○○、甲○○、證人林輔樂、李青芩、潘玲嬌、陳
    智亮、廖述國、吳訂、饒美玲之證述及亞證券公司93年3
    月29日（秘）字第93002號函、台灣證券交易所股東股票
    讓售過戶申請書、證券交易稅一般代徵稅額繳款書、世華銀
    行開立之台支、恩納企業有限公司之安泰銀行000000000000
    00號帳戶交易往來明細資料、安泰銀行匯款委託書、甲○○
    彰化銀行萬華分行00000000000000號支存帳戶交易往來明細
    、及李福安世華銀行忠孝分行00000000000 號帳戶交易明細
    資料等件為據。
三、訊據被告丙○○、甲○○均堅詞否認有背信犯行，
  (一)被告甲○○辯稱：伊非亞公司員工，未與亞公司就本件
    交易有何接觸，僅為出售股票賺取價差，並無不法。當時承
    輝公司急著用錢，伊經由丙○○介紹要賣股票，承輝公司委
    託伊尋找買家，其中一位朋友即乙○○告訴伊有買家要買，
    伊報價7萬5，除此之外，伊尚有賣股票給其他人，並不限於
    亞公司。又買主轉賣何人、賣價多少、或其背後真正買主
    係何人，究為自己或為他人而買受等內部關係，伊無從置喙
    ，亦無法僅依交易外觀能得悉，伊係配合買主要求登記於其
    指定之人，就本件而言，伊實無從知悉被告乙○○與亞公
    司間有何任務關係，且與伊無涉。伊未收取非屬其應取得差
    價部分，亦如實交付股票，誠無意圖損害他人或為不法利益
    可言，不能僅因他人受損，即稱其與被告乙○○共同涉有背
    信罪嫌。至於林輔樂與李青芩的帳戶確由伊所提供，惟係經
    過彼等授權等語；
  (二)被告丙○○則辯稱：伊原服務於承輝公司，公司舊長官委請
    伊出賣公司之持股，伊即找甲○○幫忙處理，伊與被告乙○○原不相識，不可能事前與其共謀加損害於亞公司，而獲
    取不法利益。本件股票買賣，伊僅負責賣方承輝公司聯繫，
    買方則透過被告甲○○聯繫，且在甲○○接洽買主過程中，
    均直接與買主聯繫，伊並未參與，對實際買主係亞公司毫
    無所悉。又伊與亞公司間無何委託任務之身分關係，交易
    當時亦不知乙○○任職亞公司，應不構成背信罪之共同正
    犯，亦無損害亞公司財產或利益之情事。伊乃受承輝公司
    之託代為尋覓股票買主，證交所之股票為未上市股票，未上
    市股票買賣間之價差，為伊之合法利潤等語。
四、經查：
  (一)上開起訴書所載證據固能證明本件交易之客觀事實，即承輝
    公司以每股6萬8000元，出售1500張證交所股票予被告甲○○，甲○○以人頭帳戶林輔樂、李青芩、潘玲嬌名義承購，
    再以8萬8000出售予亞公司，所得就每股6萬8000元股款部
    分，由承輝公司取得，另差價由被告三人朋分之事實。惟證
    人吳訂於偵查、原審審理時證稱：丙○○介紹甲○○予我認
    識，由我與甲○○洽淡買賣事宜，…我不曉甲○○他們怎麼
    賺，據當時了解，李小姐是作未上市盤交易工作，我要實拿
    6萬8000元，至於她怎麼賣我無法了解，這是行規，所謂行
    規是我賣給下一手，至於下一手怎麼賣是他的事情，也就是
    交易價差是他的所得（（詳前開有罪部分實體理由二、(一)）
    ，是被告甲○○係透過丙○○之介紹，知悉承輝公司欲以6
    萬8000元之價格出售證交所股票，甲○○再覓得乙○○，向
    乙○○表示欲以每股7萬5000元售出，以賺取其中差價，此
    種賺取差價行為為承輝公司所是認，亦係股票交易之所然，
    且其二人並未受亞公司委任，差價之取得係為自己合法之
    利益，自不因交易對象為何人而有影響。至乙○○向伊買受
    後，以8萬800元出售予何人自與伊無涉。尚難謂其知悉乙○○以8萬8000出售予亞證券，涉有未誠實向其委託人亞
    證券誠實報價之背信行為，即認被告丙○○、甲○○與乙○○有背信之犯意聯絡。
五、檢察官上訴意旨認：上開每股高達2萬元價差之不法利益，
    被告乙○○等人顯然不欲亞公司知悉，方經由被告甲○○
    、乙○○分別提供林輔樂、李青岑、潘玲嬌等人頭帳戶先向
    承輝公司買進，再賣出予亞公司，且亞公司所開立之交
    割股款又分別流入被告等三人之帳戶，是被告等三人對被告
    乙○○以上開違背其任務之方法取得不法利益一情均甚知悉
    云云。惟查，被告丙○○、甲○○因對外尋求買主而找到被
    告乙○○，亦係本於出售股票賺取價差之目的，合於一般未
    上市股票之交易流程，尚無不法意圖，已如前述，是乙○○
    既已表示願依甲○○所要求之價格購買甲○○之股票，甲○○配合乙○○之指示，以人頭之名義買股票，亦為股票交易
    常見之事，尚難以此認被告丙○○、甲○○與被告乙○○有
    背信之犯意聯絡、行為分擔。再丙○○、甲○○賺取合法之
    價差，交易金額除支付承輝公司股款外，另有二人約定應取
    得之利潤進入丙○○、甲○○或其指定之人之帳戶，自屬合
    法，難以差價有部分入被告丙○○、甲○○或其指定之人之
    帳戶，即認伊二人與被告乙○○之背信犯行有意聯絡、行為
    分擔。
六、綜上，原審就被告丙○○、甲○○部分，認本件尚查無積極
    證據足以證明被告二人有公訴人指訴，與被告乙○○共犯背
    信犯行，而為被告二人無罪之諭知，尚無違誤，惟檢察官於
    原審論告時雖補充稱：自證人潘玲嬌之證述，足知其授權範
    圍不及於本件交易，尚涉有行使偽造私文書罪嫌云云（見原
    審卷(二)第171頁背面），惟未指訴被告等有何具體之行使偽
    造私文書犯行，尚非檢察官對被告二人之行使偽造私文書犯
    行為起訴，僅促使法院注意性質，而被告丙○○、甲○○既
    經原審判決無罪，縱二人有檢察官所指行使偽造私文書犯行
    ，亦與本案經起訴部分無裁判上一罪之關係，且亦未經檢察
    官起訴，原審應不得就檢察官所指，二人涉有行使偽造私文
    書犯行為審理，原審將之列為公訴意旨，併予審理，並為無
    罪之諭知，顯有未受請求之事項予以裁判之違法，是檢察官
    認被告丙○○、甲○○應犯有背信罪，原審對二人為無罪之
    判決不當提起上訴為無理由，惟原判決仍有上開程序上之瑕
    庛，應由本院予以撤銷，另為判決。
據上論斷，應依刑事訴訟法第369條第1項前段、第364條、第299
條第1項前段、第301條第1前段，刑法第342條第1項、第2條第1
項前段、第33條第5款，刑法施行法第1 條之1 ，判決如主文。
本案經檢察官劉斐玲到庭執行職務。
中    華    民    國    99    年    11    月    9     日
            刑事第十六庭審判長法  官  陳晴教
                              法  官  吳淑惠
                              法  官  王敏慧
以上正本證明與原本無異。
檢察官如不服本判決應於收受送達後10日內向本院提出上訴書狀
，其未敘述上訴之理由者並得於提起上訴後10日內向本院補提理
由書（均須按他造當事人之人數附繕本）「切勿逕送上級法院」
。
被告不得上訴。
                              書記官  丁淑蘭
中    華    民    國    99    年    11    月    10    日
附錄本案論罪科刑法條全文：
中華民國刑法第342條
（背信罪）
為他人處理事務，意圖為自己或第三人不法之利益，或損害本人
之利益，而為違背其任務之行為，致生損害於本人之財產或其他
利益者，處 5 年以下有期徒刑、拘役或科或併科 1 千元以下罰
金。
前項之未遂犯罰之。
 附表：
 ┌──┬──────────────┬──────────────────┐
 │編號│ 台                      支 │ 資         金         流         向│
 ├──┼──────────────┼──────────────────┤
 │ 一 │票號：BB0000000，抬頭：林輔 │交付承輝公司。                      │
 │    │樂，金額：4400萬元。        │                                    │
 ├──┼──────────────┼──────────────────┤
 │ 二 │票號：BB0000000，抬頭：李妃 │同右。                              │
 │    │令，金額：2356萬元。        │                                    │
 │    │                            │                                    │
 ├──┼──────────────┼──────────────────┤
 │ 三 │票號：BB0000000，抬頭：潘玲 │同右。                              │
 │    │嬌，金額：3400萬元。        │                                    │
 ├──┼──────────────┼──────────────────┤
 │ 四 │票號：BB0000000，抬頭：李妃 │軋入恩納企業有限公司（負責人潘玲嬌）│
 │    │令，金額：1222萬元。        │安泰銀行00000000000000號帳戶後，於88│
 │    │                            │年12月28日以相同金額，匯至乙○○配偶│
 │    │                            │饒美玲大安銀行南京東路分行0000000000│
 │    │                            │21號帳戶。                          │
 ├──┼──────────────┼──────────────────┤
 │ 五 │票號：BB0000000，抬頭：潘玲 │軋入恩納企業有限公司（負責人潘玲嬌）│
 │    │嬌，金額：650萬元。         │安泰銀行00000000000000號帳戶後，於88│
 │    │                            │年12月29日匯款620萬元，至乙○○配偶 │
 │    │                            │饒美玲大安銀行南京東路分行0000000000│
 │    │                            │21號帳戶                            │
 ├──┼──────────────┼──────────────────┤
 │ 六 │票號：BB0000000，抬頭：李妃 │軋入甲○○彰化銀行萬華分行0000000000│
 │    │令，金額：822萬元。         │6900號帳戶。                        │
 │    │                            │                                    │
 ├──┼──────────────┼──────────────────┤
 │ 七 │票號：BB0000000，抬頭：潘玲 │軋入丙○○夫李福安世華銀行忠孝分行11│
 │    │嬌，金額：350萬元。         │000000000號帳戶。                   │
 └──┴──────────────┴──────────────────┘

司法院資訊處製作；財團法人民間司法改革基金會備份。
